【裁判字號】    95,重訴,9
【裁判日期】    950428
【裁判案由】    
【裁判全文】
臺灣士林地方法院民事裁定  95年度重訴字第9號
原      告  乙○○
訴訟代理人  施穎弘律師
被      告  甲○○
                      樓
上列當事人間損害賠償等事件，本院裁定如下：
    主  文
本件移送臺灣臺北地方法院。
    理  由
一、按訴訟之全部或一部，法院認為無管轄權者，依原告聲請或
    依職權以裁定移送於其管轄法院，民事訴法第28條第1 項定
    有明文。又「訴訟，由被告住所地之法院管轄。」、「因侵
    權行為涉訟者，得由行為地之法院管轄。」，民事訴法第1
    條第1 項前段、第15條第1 項亦規定甚明。
二、本件原告主張被告戶籍設在台北市○○區○○街1 號2 樓，
    故以該址為被告之住所等語，惟「依一定之事實，足認以久
    住之意思，住於一定之區域者，即為設定其住所於該地，為
    民法第20條所明定，是我國民法關於住所之設定，兼採主觀
    主義及客觀主義之精神，必須主觀上有久住一定區域之意思
    ，客觀上有住於一定區域之事實，該一定之區域始為住所，
    故住所並不以登記為要件。又戶籍法為戶籍登記之行政管理
    規定，戶籍地址乃係依戶籍法所為登記之事項，戶籍地址並
    非為認定住所之唯一標準。」有最高法院93年台抗字第393
    號裁判要旨可參。本院依原告陳報之上開原告戶籍地送達起
    訴狀繕本等件，經寄存於台北市政府警察局士林分局社子派
    出所，再經本院函請台北市政府警察局士林分局查明被告是
    否居住上址，經覆以：「查李君目前未居住台北市○○區○
    ○街1 號2 樓，亦未至本分局社子派出所領取前開裁定正本
    。」，有該局函1 件附卷可稽，且被告答辯狀所載之地址亦
    為桃園縣中壢市○○○○街30之3 號8 樓，並非上開戶籍地
    ，故上開戶籍地並非被告之住居所。又本件原告係因侵權行
    為涉訟，其陳報之侵權行為地係在台北縣中和市，惟依原告
    主張之侵權行為事實，結果發生地應在台北市中正區，依民
    事訴訟法第1 條第1 項、第15條第1 項之規定，臺灣板橋地
    方法院、臺灣臺北地方法院、臺灣桃園地方法院均有管轄權
    。茲原告向無管轄權之本院起訴，顯係違誤，考量兩造到庭
    就審之便利、及本件原告已在臺灣臺北地方法院檢察署對被
    告提出刑事告訴、調查證據調查之方便性等情，認本件移由
    臺灣臺北地方法院審理較為適當，爰依職權將本件移送於該
    管轄法院。
三、依首開法條裁定如主文。
中    華    民    國    95    年    4    月    28     日
                  民事第一庭  法  官  陳麗芬
以上正本證明與原本無異。
如對本裁定抗告須於裁定送達後10日內向本院提出抗告狀，並繳
納抗告費用新台幣1000元。
中    華    民    國    95    年    5     月    2     日
                              書記官  趙信義


司法院資訊處製作；財團法人民間司法改革基金會備份。
